臺灣高等法院臺中分院刑事判決　　　　96年度上訴字第1222號
上　訴　人　臺灣南投地方法院檢察署檢察官
上　訴　人
即　被　告　乙○○
　　　　　　　　　　現於臺灣雲林第二監獄執行中
上列上訴人因違反槍砲彈藥刀械管制條例案件，不服臺灣南投地
方法院96年度訴字第112號中華民國96年3月20日第一審判決（
起訴案號：臺灣南投地方法院檢察署95年度偵字第1736號），提
起上訴，本院判決如下：
    主  文
原判決撤銷。
乙○○未經許可，持有可發射子彈具有殺傷力之改造手槍，累犯
，處有期徒刑參年陸月，併科罰金新台幣拾萬元，罰金如易服勞
役，以新台幣壹仟元折算壹日。扣案仿CLOCK廠17型半自動手槍
製造之改造手槍壹枝 (含彈匣壹個，槍枝管制編號：0000000000
號）及土造直徑８．７MM子彈伍顆均沒收。
    事  實
一、乙○○前於民國91年間因違反槍砲彈藥刀械管制條例、恐嚇
    等罪，經壹灣南投地方法院於92年3月5日以91年訴字第728
    號判處有期徒刑7月，併科罰金新臺幣（下同）10萬元、1年
    ，合併應執行有期徒刑1年5月，併科罰金10萬元，於94年2
    月2日縮短刑期執行完畢。乙○○明知可發射子彈具殺傷力
    之改造手槍及改造子彈，均屬槍砲彈藥刀械管制條例列管之
    槍、彈，未經主管機關許可，不得持有之，竟基於持有改造
    手槍、子彈之犯意，於92年間某日，在台中市○○路與漢口
    路路口處，向姓名不詳綽號「阿仁」之成年男子，以10萬元
    之代價，購買已換裝土造金屬槍管改造而成具有殺傷力之仿
    CLOCK廠17型半自動手槍製造金屬玩具手槍之改造手槍一支
    （含彈匣1個，槍枝管制編號0000000000號）、改造口徑8.7
    mm金屬彈頭子彈7顆，乙○○於購買上開槍、彈後即未經許
    可持有之，嗣於94年7月25日晚上9時30分許，為警方持臺灣
    臺中地方法院94年度聲搜字第2881號搜索票在臺中市○○區
    ○○街98號2樓執行搜索時，當場在乙○○腰際上查獲仿CLO
    CK廠17型半自動手槍製造之改造手槍1支（含彈匣1個，槍枝
    管制編號0000 000000號）、改造口徑8.7mm金屬彈頭子彈7
    顆（鑑驗已試射2顆），始查悉上情。
二、案經臺中市警察局報告臺灣臺中地方法院檢察署呈請臺灣高
    等法院臺中分院檢察署檢察長令轉臺灣南投地方法院檢察署
    檢察官偵查起訴。
    理  由
一、訊據上訴人即被告 (下稱被告)乙○○對於上述時、地為警
    查獲其持有槍、彈之犯行，均坦承不諱，並有前揭改造手槍
    1枝 (含彈匣1個）、改造子彈7顆扣案可資佐證，且扣案之
    上開改造手槍1枝及改造子彈7顆，經送內政部警政署刑事警
    察局以性能檢驗法及試射法鑑定結果認為，改造手槍1支係
    仿CLOCK廠17型半自動手槍製造之槍枝，換裝土造金屬槍管
    改造而成之改造手槍，機械性能良好，可擊發扣案之送鑑子
    彈使用，具有殺傷力；又扣案之改造口徑8.7mm子彈7顆，經
    採樣2顆試射後認具有殺傷力等情，有該局94年8月8日刑鑑
    字第0940 116177號檢彈鑑定書一份在卷可稽，此為鑑定機
    關本於專業知識及經驗所得之結論，自可憑信。此外，復有
    臺灣臺中地方法院核發之搜索票影本1紙、搜索扣押筆錄1份
    、搜索現場照片5張附於偵查卷內可參，足認被告上開自白
    ，與事實相符，可以採信。至於扣案槍彈之取得，被告在偵
    查及原審審理時，亦坦承係於92年間在台中市○○路漢口路
    交叉路口向朋友阿仁以十萬元購買（見偵13852號卷P112 、
    原審卷P66)，雖於本院審理時始改稱係與另案確定判決查獲
    之槍枝管制編號0000000000號仿BERETTA廠M-9半自動改造手
    槍均係綽號「龍眼」男子所寄藏云云，然查：
(一)本件被告基於寄藏改造手槍、子彈之概括犯意，於91、92年
    間在南投埔里鎮○○路106號住處，受綽號「阿榮」成年男
    子之託而寄藏具殺傷力之改造手槍1枝（槍枝管制編號：000
    0000000號)、子彈10顆，又於94年5月中旬受張良立之託而
    寄藏改造手槍1枝 (槍枝管制編號：000 00 00000號)及子彈
    4顆，即非法寄藏前開槍彈，嗣於94年7月5日在台中市○○
    街108號12樓之10，於94年11月2日在南投縣埔里鎮○○路與
    南興街口前，先後為警查獲並扣得寄藏之槍彈，且被告上開
    寄藏槍彈之犯行，業經台灣南投地方法院於95年3月23日以
    95 年度訴字第35號判決處有期徒刑4年，併科罰金30萬元確
    定在案，有判決書一紙在卷可按（見原審卷P35-44)，且為
    被告所是認，堪認屬實，合先敘明。
(二)本件原審審理時，為明瞭被告遭查獲持有之扣案槍彈與前開
    確定判決受託寄藏槍彈之區別時，曾詢問扣案槍彈是否如前
    案即南投地方法院95年度訴字第35號案件審理時所述係93、
    94年間在台中市○○路與河南路口，以10萬元向「龍眼」者
    所購買時，被告除仍供陳扣案槍彈係伊所購得外，且表示係
    在大雅路與漢口路向「阿仁」以10萬元購買（見原審卷P66)
    ，本件查獲槍彈之取得來源，既經原審闡明與被告另案確定
    判決所查獲槍枝之來源，被告自無誤認本件扣案槍枝與另案
    確定判決槍枝而為錯誤供述之可能，且被告對本件扣案槍彈
    仍確認係向綽號阿仁者以10萬元購入，在本院審理時，雖改
    辯稱：扣案槍彈係朋友龍眼所寄放，並表示前確定案件所供
    述槍枝係張良立所寄放，亦有不實，均係龍眼所寄放云云，
    並請求傳喚證人吳昭沛為證。惟本件被告另案扣獲之仿BERE
    TTA廠M-9型半自動改造手槍（槍枝管制編號：0000000000號
    ）、彈來源，係被告受張良立託之代為保管，業經被告在另
    案供承不諱，並有扣案槍枝及鑑定報告可資佐證，且經台灣
    南投地方法院95年度訴字第35號判決確定在案，有判決書一
    紙在卷可稽，且本件被告在檢察官偵訊及原審法院審理時，
    除明確供述槍彈係伊於92年間，以10萬元向「阿仁」者購買
    後而持有，其語意已甚為明確，而於原審審理時，曾再度詢
    問槍彈是否向「龍眼」所購買時，亦嚴加否認，並堅稱槍彈
    係以10萬元向阿仁購買而持有，苟本件扣案之槍彈確係被告
    受龍眼之託而代為保管，衡情應無在前案確定判決及本院原
    審審理時，一再誤記誤述之理。被告上開辯解，應係意圖將
    持有槍彈之原因，佯稱為受託寄藏槍彈，而認本件犯罪事實
    ，與確定判決屬裁判上之一罪關係，才為上開翻異之詞，所
    辯乃飾卸之詞，無可採信為真正。本案事證明確，被告未經
    許可持有可發射子彈具有殺傷力之改造手槍及改造子彈犯行
    ，堪以認定。至於被告於本院審理時聲請傳喚「王昭沛」欲
    證明本件查獲槍彈係綽號「龍眼」者所寄藏云云，惟被告對
    於「王昭沛」之真實姓名年籍及地址等資料均毫無所悉，本
    院已無從傳喚，且扣案槍彈屬管制物品，若非彼此間有私下
    交付槍彈之違法行為或持有槍彈犯罪之行為外，當無輕意示
    人之理，被告既否認槍彈係吳昭沛所交付，衡諸常情，被告
    取得槍彈之隱密過程，除槍彈交付之當事人彼此間知悉外，
    當無容忍年籍姓名不詳之他人在旁觀望親睹，而自曝個人犯
    行之理，此外，被告在本院審理時所辯扣案槍彈係綽號「龍
    眼」者所寄藏乙節不足採信，已詳述於前，本院認無傳喚年
    籍地址及真實姓名均不詳之「王昭沛」到庭作證之必要，附
    此敘明。
二、被告行為後，刑法及刑法施行法業於94年2月2日總統令公布
    修正，於95年7月1日施行，參酌最高法院95年5月23日刑事
    庭第8次會議決議，修正後刑法第2條第1項之規定，係規範
    行為後法律變更所生新舊法律比較適用之準據法，於新刑法
    施行後，應適用修正後刑法第2條第1項之規定，為「從舊從
    輕」之比較。另於比較時應就罪刑有關之共犯、未遂犯、想
    像競合犯、牽連犯、連續犯、結合犯，以及累犯加重、自首
    減輕暨其他法定加減原因（如身分加減）與加減比例等一切
    情形，本於統一性及整體性原則，綜其全部罪刑之結果而為
    比較。本案涉及法律變更之部分，比較如下：
  (一)有關想像競合犯之規定，修正後刑法第55條但書之規定，係
    科刑之限制，為法理之明文化，非屬法律之變更，自無庸依
    修正後刑法第2條第1項之規定為新舊法比較適用。
  (二)刑法第47條關於累犯之規定，雖經修正，惟本件被告不論依
    修正前之刑法第47條 ，抑或修正後之刑法第47條第1項，均
    構成累犯，對被告而言並無有利或不利之情形，不生任何影
    響，應依刑法第2條第1項前段，適用修正前刑法之規定。
  (三)依被告行為時即修正前刑法第33條第5款規定，罰金最低額
    為銀元1元，依現行法規所定貨幣單位折算新臺幣條例第2條
    折算為新臺幣之結果，前揭未經許可持有手槍罪其法定刑應
    併科銀元一元即新臺幣三元以上、新臺幣一千萬元以下罰金
    ，上開未經許可持有子彈罪其法定刑應併科銀元一元即新臺
    幣三元以上、新臺幣三百萬元以下罰金；惟修正後刑法第33
    條第5款就罰金刑規定為「新臺幣一千元以上，以百元計算
    之」，顯已將罰金刑之最低額提高為新臺幣一千元以上。經
    比較上述新舊法，認適用被告行為時之前揭舊法規定，對被
    告較為有利。
  (四)修正前刑法第42條第2項前段規定：「易服勞役以一元以上
    三元以下折算一日」，又據修正前罰金罰鍰提高標準條例第
    2條前段規定，就其原定數額提高為一百倍折算一日，則
    本件被告行為時之易服勞役折算標準，應以銀元三百元折算
    一日，即新臺幣九百元折算一日；惟95年7月1日修正公布施
    行之刑法第42條第3項前段規定：「易服勞役以新臺幣一千
    元、二千元或三千元折算一日」，是以，比較修正前後之易
    服勞役折算標準，以修正後之規定，較有利於被告，則依刑
    法第2條第1項後段規定，適用修正後刑法第42條第3項前段
    規定，定罰金易服勞役之折算標準。
  (五)從刑附屬於主刑，除法律有特別規定者外，依主刑所適用之
    法律。本件主刑部分，經綜合比較之結果，認應依刑法第2
    條第1項前段規定，適用修正前刑法第38條之規定。
三、按槍砲彈藥刀械管制條例將「持有」與「寄藏」並列同一法
    條，然「持有」、「寄藏」仍為分別之處罰規定，顯見「持
    有」與「寄藏」為不同之犯罪構成要件，此觀槍砲彈藥刀械
    管制條例第8條第4項、第12條第4項將「持有」與「寄藏」
    分列規定即明。又單純之「持有」，本不包括「寄藏」，至
    於「寄藏」之受人委託代為保管，其保管之本身所為之「持
    有」係「寄藏」之當然結果，法律上自僅就「寄藏」行為為
    包括之評價，而不另就「持有」予以論罪，故單純持有槍彈
    與寄藏槍彈犯罪之間，並無牽連關係。本件被告上開持有槍
    、彈之犯行，與另案確定判決之寄藏槍、彈犯行，犯罪構要
    件要件互異，犯罪態樣亦不同，本無連續犯之裁判上一罪關
    係，自不受前確定判決效力所拘束，被告及指定辯護人辯稱
    被告本件持有槍彈之犯行與另案藏槍彈犯行間有連續犯關係
    ，顯不足採。
二、被告未經許可，持有可發射子彈具有殺傷力之改造手槍1 支
    、改造口徑8.7mm金屬彈頭子彈7顆，是核被告所為，係犯槍
    砲彈藥刀械管制條例第8條第4項未經許可持有可發射子彈具
    有殺傷力之改造手槍罪及同條例第12條第4項之未經許可持
    有子彈罪。又被告以一個持有之行為而觸犯未經許可持有可
    發射子彈具有殺傷力之改造手槍罪及未經許可持有子彈罪，
    係一行為觸犯數罪名之想像競合犯，依刑法第55條規定，從
    一重之未經許可持有可發射子彈具有殺傷力之改造手槍罪處
    斷。又被告前因違反槍砲彈藥刀械管制條例、恐嚇等罪，經
    判處有期徒刑7月併科罰金10萬元、1 年，應執行有期徒刑1
    年5月，併科罰金10萬元，於94年2 月2日縮短刑期執行完畢
    等情，有台灣高等法院被告前案紀錄表、台灣南投地方法院
    檢察署刑案資料查註紀錄表各一份附卷可稽，其於受有期徒
    刑執行完畢後，五年以內再犯本件有期徒刑以上之罪，為累
    犯，依修正前刑法第47條規加重其刑。
三、原審對被告論罪科刑，固非無見；惟比較修正前後之易服勞
    役折算標準，以修正後之規定，較有利於被告，原審理由內
    詳述應適用修正後之折算標準，惟主文卻援用修正前之折算
    標準，顯有未合。被告上訴雖無理由，然檢察官上訴指摘原
    判決不當，為有理由，應予撤銷改判。審酌被告前因未經持
    許可持有具有殺傷力之改造手槍、子彈及恐嚇等罪，經判處
    應執行有期徒刑1年5月，併科罰金10萬元之前科、明知未經
    主管機關許可不得持有槍、彈，仍予為之，其行為威脅社會
    安全，對社會治安造成潛在之危險，然未持以犯罪，且持有
    數量尚非甚鉅，態度尚稱良好等一切情狀，量處被告有期徒
    刑3年6月，併科罰金新臺幣10萬元，並諭知罰金易服勞役之
    折算標準，以示警懲。又扣案具殺傷力之仿clock廠17型半
    自動手槍製造之改造手槍1支（含彈匣1個，槍枝管制編號
    0000000000號）、改造口徑8.7mm子彈5顆係槍砲彈藥刀械管
    制條例第4條第1項第1款、第2款所定之槍、彈，均屬違禁物
    ，依修正前刑法第38 條第1項第1款規定，宣告沒收。至於
    經鑑定試射之改造口徑8.7mm子彈2顆，業經鑑驗試射擊發而
    僅餘彈頭、彈殼，均已失去子彈之功能，不具有殺傷力，非
    屬違禁物，毋庸為沒收之諭知。
據上論結，應依刑事訴訟法第369條第1項前段、第364條、第299
條第1項前段、槍砲彈藥刀械管制條例第8條第4項、第12條第4項
、刑法第2條第1項前段、第11條前段、第42條第3項、修正前刑
法第55條、第47條、第38條第1項第1款，判決如主文。
本案經檢察官甲○○到庭執行職務。
中　　華　　民　　國　　96　　年　　7　　月　　31　　日
            刑事第六庭    審判長法　官  李  文  雄
                                法　官  邱  顯  祥
                                法　官  林  靜  芬
上列正本證明與原本無異。
如不服本判決應於收受送達後十日內向本院提出上訴狀，其未敘
述上訴之理由者並得於提起上訴後十日內向本院補提理由書（均
須按他造當事人之人數附繕本）。
                                書記官  林  素  妃
中　　華　　民　　國　　96　　年　　7　　月　　31　　日
槍砲彈藥刀械管制條例第8條
第4項未經許可，持有、寄藏或意圖販賣而陳列第1項所列槍枝者
，處3年以上10年以下有期徒刑，併科新臺幣700萬元以下罰金。
槍砲彈藥刀械管制條例第12條第4項
未經許可，持有、寄藏或意圖販賣而陳列子彈者，處 5 年以下有
期徒刑，併科新台幣300萬元以下罰金。
